【裁判字號】    99,抗,685
【裁判日期】    990526
【裁判案由】    聲明異議
【裁判全文】
臺灣高等法院民事裁定                   99年度抗字第685號
抗  告  人  第一金融資產管理股份有限公司
法定代理人  乙○○
代  理  人  丙○○
上列抗告人因與相對人甲○○間聲明異議事件，對於中華民國99
年4月14日臺灣臺北地方法院99年度執事聲字第35號所為裁定提
起抗告，本院裁定如下：
    主  文
抗告駁回。
抗告費用由抗告人負擔。
    理  由
一、原裁定意旨略以：「異議人（即本件之抗告人）提出已將系
    爭債權讓與通知債務人（即本件之相對人）之證明文件，經
    郵務送達機關送達後遭以招領逾期退回，異議人所為債權讓
    與之通知並未合法送達債務人。本院司法事務官於民國（下
    同）99年2月25日及同年3月15日通知異議人補正債權讓與通
    知之證明，異議人均未補正，難認異議人已為債權讓與之通
    知，司法事務官於99年3月29日以99年度司執字第15133號裁
    定（下稱司法事務官裁定）駁回異議人強制執行之聲請，並
    無違誤。又郵務機關投遞『招領通知』於信箱內，縱債務人
    有收受該招領通知，然於前往郵局領取前，無法從招領通知
    得知該信件之種類及內容，自不能認債權讓與之觀念通知已
    達到債務人。是異議意旨指摘原裁定不當，求予廢棄，為無
    理由，應予駁回。」等語。
二、抗告意旨略以：「非對話之意思表示到達相對人與否，不應
    僅以相對人事實上是否確實知悉意思表示之內容，抗告人將
    債權讓與之事實以存證信函方式通知相對人，經郵務機關以
    招領逾期退回，應認已使相對人居於可了解之狀態，其意思
    表示已到達相對人。爰求廢棄原裁定及司法事務官裁定。」
    等語。
三、按執行名義成立後，債權人將債權讓與於第三人，該第三人
    為強制執行法第4條之2第1項第1款所稱之繼受人，雖得以原
    執行名義聲請強制執行，惟民法第297條第1項既明定債權之
    讓與，非經讓與人或受讓人通知債務人，對於債務人不生效
    力，則債權受讓人於該項讓與對債務人生效前，自不得對債
    務人為強制執行。是債權受讓人依強制執行法第4條之2規定
    ，本於執行名義繼受人身分聲請強制執行者，除應依同法第
    6條規定提出執行名義之證明文件外，對於其為適格之執行
    債權人及該債權讓與已對債務人發生效力等合於實施強制執
    行之要件，亦應提出證明，併供執行法院審查。（最高法院
    98年度第3次民事庭會議(一)參照）。次按金融機構合併法第
    15條第1項第1款雖規定以收購金融機構不良債權為目的之資
    產管理公司，受讓金融機構不良債權時，適用同法第18條第
    3項規定，即債權讓與之通知得以公告方式代之。惟於資產
    管理公司受讓金融機構不良債權後，再將該債權讓與他家資
    產管理公司時，因他家資產管理公司並不屬金融機構合併法
    第4條第1款規定之金融機構，自無金融機構合併法第18條第
    3項之適用。故資產管理公司將原屬金融機構不良債權轉讓
    與他家資產管理公司時，仍應依民法第297條第1項規定為債
    權讓與之通知，而不得逕以公告代之。復按債權人聲請強制
    執行，如不合程式或不備其他要件，依其情形可以補正，經
    定期命補正而不補正者，法院應以裁定駁回之，此觀強制執
    行法第30條之1準用民事訴訟法第249條第1項第6款自明。
四、經查，抗告人於99年2月11日執臺灣高雄地方法院89年度執
    字第18110號債權憑證（下稱系爭債權憑證）聲請對相對人
    之財產強制執行（見99年度司執字第15133號卷第4-5頁，下
    稱第15133號卷），系爭債權憑證所載之債權人為高雄區中
    小企業銀行股份有限公司（下稱高雄中小企銀），抗告人主
    張債權人高雄中小企銀已將系爭債權讓與龍星昇第五資產管
    理股份有限公司（下稱龍星昇第五資產公司），龍星昇第五
    資產公司又將系爭債權讓與中華開發資產管理股份有限公司
    （下稱中華開發資產公司），中華開發資產公司再將系爭債
    權讓與上昇國際資產管理實業股份有限公司（下稱上昇國際
    資產公司），上昇國際資產公司復將系爭債權讓與抗告人。
    依金融機構合併法第15條第1項第1款準用同法第18條第3項
    規定，高雄中小企銀將系爭債權轉讓予龍星昇第五資產管理
    公司，債權讓與之通知，得以公告方式代之。其後龍星昇第
    五資產公司、中華開發資產公司、上昇國際資產公司及抗告
    人間所為之債權轉讓，因龍星昇第五資產公司、中華開發資
    產公司、上昇國際資產公司及抗告人均不屬金融機構合併法
    第4條第1款規定之金融機構，自無金融機構合併法第18條第
    3項之適用，是仍應依民法第297條第1項規定為債權讓與之
    通知，而不得逕以公告代之。惟抗告人聲請本件強制執行時
    ，僅提出債權讓與證明書正本4紙、債權讓與通知函正本1紙
    、掛號郵件收件回執暨信封正本1件（見第15133號卷第6-14
    頁），亦即抗告人僅將4次債權讓與之情形載於債權讓與通
    知函，並將4次債權讓與證明書一次寄予相對人，而未提出
    高雄中小企銀將債權讓與予龍星昇第五資產管理公司之公告
    證明文件，亦未將第二次、第三次之債權讓與之事實分別通
    知相對人，則在龍星昇第五資產公司與中華開發資產公司、
    中華開發資產公司與上昇國際資產公司間之債權讓與事實未
    合法通知相對人之前，抗告人尚無從主張其自上昇國際資產
    公司受讓之系爭債權已對相對人生效，而得據以行使該債權
    。且縱認抗告人對相對人所為之債權讓與通知，因招領逾期
    被退回，已生通知到達相對人之事實，然龍星昇第五資產公
    司與中華開發資產公司、中華開發資產公司與上昇國際資產
    公司間之債權讓與通知之欠缺，並不因此即獲補正。故抗告
    人聲請本件強制執行時，應先證明其為執行債權人之資格，
    其既未證明該債權讓與已合法通知相對人，原法院司法事務
    官已於99年2月25日及同年3月15日通知抗告人補正（見第15
    133號卷第20、31頁），抗告人仍未補正，司法事務官裁定
    駁回抗告人強制執行之聲請，於法並無違誤，原裁定駁回抗
    告人之聲明異議，即無不合。抗告意旨仍執前詞指摘原裁定
    不當，求予廢棄，為無理由，應予駁回。
五、據上論結，本件抗告為無理由，爰裁定如主文
中    華    民    國    99    年    5     月    26    日
                    民事第十三庭
                        審判長法  官  蕭艿菁
                              法  官  周舒雁
                              法  官  陳姿岑
正本係照原本作成。
不得抗告。
中    華    民    國    99    年    5     月    27    日
                              書記官  黃慶霽

司法院資訊處製作；財團法人民間司法改革基金會備份。
